【裁判字號】    89,聲再,361
【裁判日期】    890725
【裁判案由】    聲請再審
【裁判全文】
臺灣高等法院刑事裁定                            八十九年度聲再字第三六一號
    再審聲請人
    即受判決人  乙  ○
                甲○○
右列聲請人因背信等案件，對於本院八十七年度上易字第四四八九號，中華民國八十
九年五月二十五日確定判決（台灣桃園地方法院八十五年度易字第六○三號、台灣桃
園地方法院檢察署八十三年度偵字第一一一五九號、八十四年度偵字第五三八九號、
第七○八二號），聲請再審，本院裁定如左：
    主  文
再審之聲請駁回。
    理  由
一、聲請意旨略稱：甲、就詐欺部分：(一)原審判決書事實欄第一段第十一行既認為就
    系爭之楊梅鎮○○段六八八等地號屬「不違反」編定作為開發高爾夫球場使用，
    卻於理由欄認為系爭土地違反作為開發高爾夫球場使用云云，前後認定矛盾。而
    且，系爭土地於被告接自東富公司，接手之初之七十九年間確實能作為高爾夫球
    場使用，被告迭於一、二審請求向桃園縣政府及教育部調查系爭土地於七十九年
    間依高爾夫球場管理規則究能否作為球場？此攸關被告有無詐欺告訴人之重要證
    據，法院均漏未審酌。(二)起訴書認為被告乙○於七十九年、八十年間詐騙告訴人
    ，惟一、二審判決書認為被告乙○自「七十九年十一月間」起詐騙告訴人，一、
    二審均說明認定該犯罪始點之證據，且該被認為犯罪時間之證據，攸關有無適用
    「中華民國八十年罪犯減刑條例」之適用，一、二審均漏未審酌。(三)二審判決被
    告有罪所憑之其中一紙信函證據，自始至終於卷內為「影本」，被告迭於一、二
    審請求告訴人邱明宏應出示「正本」，惟告訴人均不置理，法院亦漏不調查審酌
    該信函之真假，而全聽憑告訴人之片面之語，尤其，該信函之日期為何？於該信
    函上根本無記載，也不知被告是否有寄送，則法院漏未審酌該信函之真確性及漏
    未審酌該信函之日期，亦屬應為再審。乙、就共同背信部分：(一)一、二審判決均
    認為告訴人陳松林、賴金秋、陳萬福、呂義昌等四人迄今仍屬台揚公司之股東且
    認為該四人均已繳足股款云云，故判決被告二人將土地過戶至甲○○名下及抵押
    借貸乃對於該四股東之權益已生損害而有背信犯行云云，然而，依經驗法則判斷
    ，倘仍具有股東身分者，即不可能拿到退股之款，惟查，告訴人陳萬福於七十九
    年六月二十日拿到退股款新台幣（下同）一千三百五十萬元、賴金秋則於八十年
    八月十二日及八十一年一月三十日各拿到一千萬元及三千萬元股款，且告訴人已
    就金錢之債為民事請求，足證告訴人根本已不具股東身分，何來背信之害？此迭
    為被告所陳述之重要證據，惟一、二審均漏未審酌，亦有再審之需。至於一、二
    審所提及八十三年一月四日之股東會云云，純係告訴人已不具股東身份後仍自行
    召開，被告二人均未出席，開會地點竟在告訴人所委託之律師事務所，並非在台
    揚公司，則此種會議怎能視為被告仍承認告訴人陳松林等人有股東身分呢？一、
    二審漏未審酌告訴人不具股東身分之事實，徒以不具證據證明力之上開假會議記
    錄來認定告訴人身分，仍屬漏未審酌之誤會推定。(二)甲○○於抵押借貸之款均花
    用於公司之開銷，並無中飽私囊，也提出證明，怎能視為背信呢？此有開銷花費
    之證明可稽，一、二審法院竟漏未查酌。為此依刑事訴訟法第四百二十一條之規
    定聲請再審云云。
二、按刑事訴訟法第四百二十一條所稱就足生影響於判決之重要證據漏未審酌者，係
    指該重要證據業已提出，且倘予以審酌，足以生影響判決之實質內容，而未予審
    酌之謂。查(一)原確定判決書事實欄記載就系爭之楊梅鎮○○段六八八等地號屬「
    不違反」編定作為開發高爾夫球場使用，卻於理由欄記載系爭土地「不得違反」
    編訂作為開發高爾夫球場使用云云，前後不符，惟此前後不符之記載或屬誤寫，
    或屬判決理由矛盾，然尚與足生影響判決之重要證據漏未審酌有間，況系爭土地
    係編為一般、特定農業區林業、農牧用地，經桃園縣政府以現已違反編定使用為
    由，命被告乙○及同案被告張鴻章經營之台揚育樂公司於八十三年六月三十日前
    恢復土地原狀，有桃園縣政府八十三年五月三十日八三府地籍字第一○二七一○
    號函一件在卷可憑，足以證明系爭土地並未曾經核准為球場用地，是被告於七十
    九年底發函通知原中日高爾夫俱樂部會員，所謂：「元月十日前至本公司繳清會
    費公司將贈予一００坪土地；目前土地已核准為球場用地」云云，係屬虛偽不實
    之說詞，而系爭土地已否「核准」作為球場使用與能否作為球場，乃不同層次之
    問題，系爭土地既未經核准為球場用地，則縱原確定判決未調查系爭土地是否能
    作為球場用地，亦不足以影響判決實質內容。(二)按犯罪在中華民國七十九年十月
    三十一日以前者，始適用中華民國八十年罪犯減刑條例第二條之規定減刑，此觀
    該條例第二條規定自明，而犯罪時點自以犯罪行為終了之時為準。本件被告詐欺
    犯罪行為終了之時為告訴人邱明宏至被告公司交付入會保證金八百四十萬元之八
    十一年一月間，則被告犯罪自無上開條例之適用，是縱原確定判決未調查被告究
    於七十九年十一月間何時點開始著手詐騙告訴人，亦不足以影響判決實質內容。
    (三)按證據之證明力，由法院自由判斷，刑事訴訟法第一百五十五條定有明文。原
    確定判決就告訴人所提出之被告乙○於七十九年十一月間，通知原中日高爾夫俱
    樂部會員略以：請在（八十年）元月十日前至本公司繳清會費公司將贈予一００
    坪土地；目前土地已核准為球場用地，光是土地過戶，須繳近億元增值稅經濟部
    核准經營練習場，在土地政策逐漸開放農地與山坡地之時，持有土地才是最好之
    保障云云之信函影本；台揚公司八十三年一月四日臨時股東會議記錄影本，採為
    判決基礎，乃屬法院自由裁量之範圍，且上開證據及就被告抵押借貸之款挪作私
    用之事實，均業經原確定判決調查審酌，並於理由欄說明其捨棄被告辯解不採之
    理由。至聲請人等其餘理由非屬辯解，即屬法律上意見，均非證據，縱加審酌，
    亦不足生影響於原確定判決。
    綜上所述，本件聲請人所舉聲請再審之理由，核與上引法條所定無一相符，自難
    認為有再審理由。其據以聲請再審，為無理由，應予駁回。
三、據上論斷，應依刑事訴訟法第四百三十四條第一項，裁定如主文。
中    華    民      國    八十九  年        七        月      二十五    日
                            臺灣高等法院刑事第十五庭
                                審判長法  官  房  阿  生
                                      法  官  胡  泉  田
                                      法  官  雷  元  結
右正本證明與原本無異。
不得抗告。
                                      書記官  梁  雅  華
中    華    民    國    八十八    年        七        月      二十七    日


司法院資訊處製作；財團法人民間司法改革基金會備份。
